臺灣新竹地方法院民事判決  
111年度訴字第333號
原      告  陳正興  
訴訟代理人  林玉堃律師
被      告  楊貽茜  


訴訟代理人  徐千詠    住新竹縣○○鄉○○村○○路00號0樓                        之0
上列當事人間清償借款事件，本院於民國111年6月28日辯論終結
，判決如下：
    主      文
被告應給付原告新臺幣陸拾萬元，及其中新臺幣伍拾萬元自民國
一一○年八月二十四日起至清償日止，按月息百分之一計算之利
息。
原告其餘之訴駁回。
訴訟費用由被告負擔百分之八十，餘由原告負擔。
本判決第一項於原告以新臺幣貳拾萬元為被告供擔保後，得為假
執行。
原告其餘假執行之聲請駁回。
    事實及理由
壹、程序方面：
一、本件原告原係聲請核發支付命令，被告業於法定期間內提出
    異議，依據民事訴訟法第519條第1項規定，應以原支付命令
    之聲請視為起訴。
二、按訴狀送達後，原告不得將原訴變更或追加他訴，但擴張或
    減縮應受判決事項之聲明者，不在此限，民事訴訟法第255
    條第1項第3款定有明文。查本件原告聲請支付命令時原聲明
    請求被告應給付原告新臺幣（下同）635,000元，及自支付
    命令狀繕本送達翌日起至清償日止，按年息5%計算之利息。
    嗣於訴訟進行中變更請求金額為75萬元，及自民國110年8月
    24日起至清償日止，按月息1%計算之利息。核屬擴張應受判
    決事項之聲明，與上開規定相符，自應准許。
貳、實體方面：
一、原告主張：被告於109年6月10日以公司周轉為由向原告借款
    10萬元，原告即至被告擔任負責人之創貽科技有限公司所在
    地交付現金予被告，兩造約定於同年6月26日還款，嗣被告
    屢屢藉詞推託迄未還款。被告於109年10月30日再次向原告
    借款50萬元，兩造並簽定借款契約（下稱系爭借據），約定
    被告連同先前借貸之款項共需還款75萬元予原告，還款期限
    為109年11月30日，原告即於同年11月2日將50萬元匯至被告
    之中國信託銀行竹北分行帳戶，然清償期屆至後，被告仍拖
    欠款項，原告於110年8月19日告知被告若不如期清償債務將
    開始向其請求月息1%之遲延利息，被告當下雖同意支付利息
    ，實際上仍分毫未還，為此爰依借貸之法律關係，聲明請求
    ：被告應給付原告75萬元，及自110年8月24日起至清償日止
    ，按月息1%計算之利息。訴訟費用由被告負擔。願供擔保請
    准宣告假執行。　
二、被告則以：原告於109年11月2日僅匯款50萬元予被告，系爭
    借據記載原告貸與60萬元予被告，並如數收訖等語，顯係原
    告預先扣除10萬元利息，被告僅向原告借款50萬元。又系爭
    借據記載本借款契約無約定利息，且原告已預扣10萬元利息
    ，則借據下方關於還款金額75萬元之記載應屬無效。原告雖
    曾提出對話紀錄主張被告同意支付利息，兩造就利息以月息
    1%計算之意思表示未曾達成合致，故原告至多僅得依法定利
    率計息。爰答辯聲明：原告之訴駁回及訴訟費用由原告負擔
    。　　
三、得心證之理由：
（一）按稱消費借貸者，謂當事人一方移轉金錢或其他代替物之
      所有權於他方，而約定他方以種類、品質、數量相同之物
      返還之契約，民法第474條第1項定有明文。又稱消費借貸
      者，於當事人間必本於借貸之意思合致，而有移轉金錢或
      其他代替物之所有權於他方之行為，始得當之。倘當事人
      主張與他方有消費借貸關係存在者，自應就該借貸意思互
      相表示合致及借款業已交付之事實，均負舉證之責任（最
      高法院98年度台上字第1045號判決意旨參照）。
（二）經查，原告主張之上開事實，業據其提出兩造對話紀錄、
      系爭借據、彰化銀行匯款回條聯等件為佐（見本院卷第27
      -39、89-105頁）；被告則抗辯僅向原告借款50萬元，且
      兩造無約定利息，系爭借款記載還款75萬元部分應屬無效
      云云。然細觀兩造於109年10月30日簽立之系爭借據記載
      ：「甲方（即原告）於2020年11月02日貸與新臺幣（下同
      ）陸拾萬元整予乙方（即被告），並如數收訖無誤」、「
      本借款契約無利息約定」、「還款金額為柒拾伍萬元整，
      還款日為2020年11月30日」等語（見本院卷第29頁），核
      與被告於臺灣新竹地方檢察署111年度他字第1415號案件
      中陳稱：「（問：你在109年6月10日是否以公司需要資金
      周轉為由向陳正興借款10萬元？）是」、「確實是拿到我
      公司給我10萬元現金」、「因為109年6月先借款10萬元，
      之後在109年11月又借款50萬元，當時我認為買賣靈骨塔
      沒有問題，所以才在借據上多寫15萬元，我想說利潤共享
      概念，這不是利息是利潤分配」等語（見111年5月6日訊
      問筆錄第4-5頁，即該案卷第30頁反面、第31頁）大致相
      符，亦與兩造對話紀錄中被告於110年3月31日向原告表示
      「…預計5月初可以收到款項，我會把60匯還給你。很抱歉
      ，沒辦法依照去年11月跟你說的利潤分享…」、原告回覆
      「好哒（貼圖）」等語之對話內容（見本院卷第101頁）
      一致，足認原告確已實際交付被告60萬元借款無訛，兩造
      間存有60萬元借款之消費借貸法律關係，堪以認定。系爭
      借據還款金額內含15萬元之利潤分享既非借款之利息，原
      告於被告表示無法利潤分享時亦未為反對之表示，則原告
      依借貸之法律關係請求被告給付此15萬元，自屬無據，應
      予駁回。
（三）原告另請求被告給付自110年8月24日起按月息1%計算之借
      款利息部分，亦為被告所爭執。查系爭借據無利息約定，
      業如前述，而由兩造對話紀錄可知，原告曾於110年8月19
      日向被告表示「儘快趕在下周2（即8月24日）前…不然就
      得開始付利息給朋友了」、「50萬元，每個月1%…5000」
      ，被告則於同日回覆「上個月你打給我的時候是要我在四
      天後還你60萬，這是應該的，只是有點急，借錢是事實，
      我很努力在處理案件了。如果我趕不上下周二，利息我會
      付」等語，之後被告於同年9月22日傳訊：「正興，我預
      計週五先支付第一次利息$5000，最晚下週一方便嗎？」
      等語（見本院卷第103頁），可知兩造就60萬元借款初無
      約定利息，但被告於110年8月19日允諾如未於8月24日還
      款，則願就借款本金50萬元部分按月息1%計付利息。從而
      ，原告請求被告給付60萬元，及其中50萬元自110年8月24
      日起至清償日止，按月息1%計算之利息，為有理由，應予
      准許；逾此範圍之請求，則屬無據，礙難准許。
四、綜上所述，原告依借貸之法律關係，請求被告給付如主文第
    一項所示之金額及利息，為有理由，應予准許；逾此範圍之
    請求，則無理由，應予駁回。
五、原告陳明願供擔保，聲請宣告假執行，經核其勝訴部分，合
    於法律規定，爰酌定相當之擔保金額宣告之。至原告敗訴部
    分，其訴既經駁回，假執行之聲請即失所附麗，應併予駁回
    。
六、訴訟費用負擔之依據：民事訴訟法第79條。
中    華    民    國    111   年    7     月    15    日
                  民事第二庭    法  官　傅伊君
以上正本係照原本作成。　　　　　　　　　
如不服本判決，應於送達後20日內，向本院提出上訴狀（須按對
造人數提出繕本）及表明上訴理由，並依上訴利益繳交第二審裁
判費。如委任律師提起上訴者，應一併繳納上訴審裁判費。　　
中　　華　　民　　國　　111 　年　　7 　　月　　15　　日
　　　　　　　　　　　　　　　　書記官　彭富榮